---
title: "Analyse des données de Géovélo"
author: "Document de travail, Nantes Métropole"
date: "26/02/2022"
output:
  html_document:
    toc: true
    toc_float: true
    code_folding: hide
editor_options: 
  chunk_output_type: console
---


```{r setup, include=FALSE} 
# Ce bloc définit des options d'affichage pour l'ensemble du document
knitr::opts_chunk$set(warning = FALSE, message = FALSE) 

# Installation des librairies
library(tidyverse)
library(sf)
library(tmap)
library(tidygeocoder)
library(purrr)
library(knitr)


# Système de coordonnées de référence du projet
my_crs <- "EPSG:27572"
# On a pris celui-ci par erreur, à remplacer à terme par "EPSG:3947" qui est
# le système de référence de la collectivité. Il faudra alors re-générer 
# les zones tampons sans superposition (très long)
```


# Enjeux


# Données

```{r}

loc_geovelo <- "data/Geovelo/"
freq_file <- "stats-fréquentation_des_axes-2021-01-01_2021-12-31.geojson"
amenag_file <- "nantes-metropole-2022-02-26-2022-02-26.geojson"
nm_inv_file <- "amenagements-cyclables-nantes-metropole-enrichis.geojson"

freq_axes_2021 <- paste0(loc_geovelo, freq_file) %>%
  read_sf() %>%
  st_transform(crs = my_crs) # on la passe en Lambert 2
amenagements <- paste0(loc_geovelo, amenag_file) %>%
  read_sf() %>%
  st_transform(crs = my_crs) # on la passe en Lambert 2
nm_inv <- paste0(loc_geovelo, nm_inv_file) %>%
  read_sf() %>%
  st_transform(crs = my_crs) # on la passe en Lambert 2

# Ajouter cartes générales
```

? Description des données

# Zoom

On crée une routine permettant de focaliser sur une zone spécifique afin de visualiser les aménagements cyclables (en vert) et les fréquentations d'itinéraires relevées par Géovélo (en orange) à une échelle où peut visuellement en vérifier la cohérence. 

```{r}
# On part d'un dataframe contenant une adresse
focus_centre <- data.frame(address = "Place René Bouhier, Nantes") %>%
  geocode(address, method = "osm") %>% # on retrouve sa localisation xy
  select(long, lat) %>% # on ne garde que le xy
  as.numeric() %>% # qu'on passe en format numérique attendu par st_point
  st_point() %>% # On le spécifie en point
  st_sfc(crs = "EPSG:4326") %>% # on crée une géométrie en précisant que la source
  # est en WSG84
  st_transform(crs = my_crs) # on la passe en Lambert 2

# On crée une boîte de 500m 
focus <- focus_centre %>% # On repart du centre
  st_buffer(dist = 250) %>% # On crée un cercle de 250m de rayon
  st_make_grid(n = 1)%>%  # On crée un carré qui l'entoure
  st_transform(crs = my_crs)

amenag_focus <- st_intersection(amenagements, focus)
freq_focus <- st_intersection(freq_axes_2021, focus)
inv_focus <- nm_inv %>%
  st_intersection(focus)

tmap_mode("view")
tm_shape(inv_focus) + 
  tm_lines(col = "green")+ 
tm_shape(freq_focus) + 
  tm_lines(col = "orange") + 
tm_shape(focus) + 
  tm_borders() + 
tm_legend() +
tm_layout(title= "Superposition des données d'aménagements (vert) et de passages Géovélo (orange)")

```

On observe ici qu'il y a un décalage entre la localisation des aménagements et celles des traes Geovélo. 

# Définition des zones d'influence des aménagements

Pour attribuer aux aménagements les fréquentations itinéraires relevées par Géovélo, on constitue des zones tampon autour de des aménagements et on considère que les itinéraires Géovélo qui traversent ces zones tampons transitent par l'aménagement.

Un pemier essai avec de constitution de tampons "simples" avec une distance de 10 mètres.

### Zones tampons "simples"
```{r}
amenag_focus_buff10 <- st_buffer(amenag_focus, 10)
inv_focus_b10 <- st_buffer(inv_focus, 10)


# TODO : mettre en forme pour ajouter la fréquentation Géovélo

tm_shape(inv_focus_b10) + 
  tm_polygons(col = "green", alpha = 0.1, legend.show = TRUE) +
tm_shape(inv_focus) + 
  tm_lines(col = "darkgreen", legend.show = TRUE) +
  tm_shape(focus) + 
  tm_borders() +
tm_layout(title= "Emprise de zones tampon simples")

```

On constate que ces tampons se superposent. Cela entraîne des difficultés d'assignation des itinéraires Géovélo qui se situeraient sur une aire de superposition entre deux zones tampon d'aménagements différents : à quel aménagements les assigner dans ces cas ? Par défaut, elles seraient comptabilisées deux fois. Cette situation serait particulièrement problématiques aux carrefours, où les traces seraient comptabilisées un grand nombre de fois. 

On définit donc une méthode permettant de générer des tampons qui ne se superposent pas. Elle s'appuient sur la constitution de diagrammes de Voronoï. Cette procédure est très gourmande/chronophage en termes de calcul, car les diagrammes de Voronoï prennent comme référence des points et pas des lignes. Ici on doit décomposer chaque ligne en une série de points rapprochés, pour ensuite fusionner les polygonnes du diagramme de Voronoï appartenant à une même ligne. 

Pour éviter de re-générer ces zones tampons sans recoupement à chaque fois, on enregistre les données issues du premier calcul, et on les recharge ensuite.

```{r}
# Cette fonction est adaptée de
# https://github.com/statnmap/cartomisc/blob/master/R/regional_seas.R
non_overlapping_buffers <- function(x, group, 
                                    dist = units::set_units(1, m), 
                                    density = units::set_units(1, m), 
                                    endCapStyle = "ROUND") {

  # Fusionne les objets autour desquels constituer les buffers
  x_union <- x %>%
    summarise()

  # Create a doughnut for regional seas areas, 30km off coasts
  x_donut <- x_union %>%
    st_buffer(dist = dist, endCapStyle = endCapStyle) %>%
    st_cast() 

  # transform multi-lines as separate unique lines
  x_lines <- x_union %>%
    st_cast("LINESTRING")

  # Then as regular points
  x_points <- x_lines %>%
    # Choose density according to precision needed
    st_line_sample(density = density) %>%
    st_sf()

  # Create voronoi polygons around points
  x_vd <- x_points %>%
    st_combine() %>%
    st_voronoi() %>%
    st_cast() %>%
    st_intersection(x_donut) %>%
    st_cast() %>%
    st_sf() %>%
    mutate(id_v = 1:n()) %>%
    st_join(x) %>%
    distinct(id_v, .keep_all = TRUE)

  x_no_buff <- x_vd %>%
    group_by_at(group) %>%
    summarise()
  
  return(x_no_buff)

}

buffer_distances <- c(5, 10, 15, 20)


for (i in 1:length(buffer_distances)) {
  output_filename <- paste0("inv_amenagts_buff_", 
                            buffer_distances[i], 
                            "m_ss_superposision")
  output_path <- paste0(loc_geovelo, output_filename)
  
  if (!file.exists(paste0(output_path, ".zip"))) {
    time_start <- Sys.time()
    # On applique donc à l'ensemble des aménagements
    buffered_no_overlap <- nm_inv %>%
      non_overlapping_buffers(group = "gid",
                              dist = units::set_units(buffer_distances[i]), # buffer distance
                              density = units::set_units(1)) # density of points
    # On a utilisé une méthode toute prête (regional_seas), développé pour 
    # l'analyse des eaux territoriales, qui s'appuie sur st_buffer. 
    # Pour lefaire mieux, il faudrait reprendre le code source de regional_seas
    # et ajouter un paramètre pour la variale endCapStyle de st_buffer, afin 
    # afin de pouvoir lui passer un paramètre FLAT.
    
    time_end <- Sys.time()
    duration_voro_buffer <- time_end - time_start
    st_write(buffered_no_overlap, paste0(output_path, ".shp"))
    print(output_filename)
    print(duration_voro_buffer)
    # Les temps de traitements prennent entre 3 et 8h par jeu de données
    rm(buffered_no_overlap)
  } else {
    unzip(paste0(output_path, ".zip"), exdir = "temp")
    temp <- st_read(paste0("temp/", output_filename, ".shp"),
                    quiet = TRUE)
    st_crs(temp) <- my_crs
    assign(paste0("inv_buff_", buffer_distances[i], "m"), temp)
    rm(temp)
  }
}

inv_buff_10m_focus <- inv_buff_10m %>%
  st_intersection(focus)

tm_shape(inv_buff_10m_focus) + 
  tm_polygons(col = "green", alpha = 0.1, legend.show = TRUE) +
tm_shape(inv_focus) + 
  tm_lines(col = "darkgreen", legend.show = TRUE) + 
tm_shape(focus) + 
  tm_borders() +
tm_layout(title= "Emprise de zones tampon sans superposition")

```

On a bien maintenant des polygones qui ne se recoupent pas et à l'intérieur desquels on va pouvoir affecter les traces Géovélo.

# Affectation des traces Géovélo aux aménagements.

On s'appuie donc maintenant sur les zones tamon non superposées pour affecter les traces Géovélo.
- Le filaire d'aménagements, qui contiennent une donnée riche sur ces derniers : identifiant et type d'aménagement ; 
- Les zones tampons autour des aménagements, qui gardent un identifiant commun avec l'aménagement à partir duquel elles ont été générés ;
- Les traces Géovélo, qui contiennent une statistique de passage.
On visualise d'abord les traces géographiques disponibles.

```{r}
tm_shape(inv_buff_10m_focus) + 
  tm_polygons(col = "green", alpha = 0.1, legend.show = TRUE) +
tm_shape(inv_focus) + 
  tm_lines(col = "darkgreen", legend.show = TRUE) +
tm_shape(freq_focus) + 
  tm_lines(col = "orange") +
tm_shape(focus) + 
  tm_borders() +
tm_layout(title= "Report des fréquences de passages Géovélo vers les aménagements cyclables en fonction de leur intersection avec les zones tampon")
```

La procédure d'appariement entre les traces Géovélo et les aménagements peut être réalisée de la sorte :  

1. resegmentation des itinéraires Géovélo pour que les segments se situent dans les zones tampons d'aménagement et report de l'identifiant de l'aménagement correspondant dans les attributs du segment de l'itinéraire Géovélo  ;
2. Pour chaque segment Géovélo associé à une zone tampon, calculer la longueur se situant dans la zone tampon de l'aménagement ;
3. Pour chaque zone tampon on réalise la moyenne des fréquences de fréquentation des itinéraires Géovélo captés, en pondérant cette moyenne par la longueur des segments d'itinéraire capté (la pondération permet de limiter l'incidence des segments adjacents non équipés qui croisent la zone tampon de l'aménagement) ; 
4. Report des sommes réalisées en 3. vers les aménagements associés ;
5. Pour chaque aménagement, diviser le produit calculé à l'étape 2. et sommé à l'étape 3 par la longueur de l'aménagement associé.


```{r}
# Une fonction pour refaire la moyenne de fréquentation par zone tampon
stats_freq_buff <- function(freq_l, inv_buff_s) {
  freq_inv_buff <- freq_l %>%
    st_intersection(inv_buff_s) %>% # Etape 1
    mutate(geovelo_paths_length = as.numeric(st_length(.))) %>%
    rename(geovelo_frequency = frequency) %>%
    group_by(gid) %>% # Etape 3
    summarize(facility_frequency = weighted.mean(geovelo_frequency,
                                                 geovelo_paths_length, 
                                                 na.rm = TRUE))  %>%
    st_drop_geometry()
  
}

# Etapes 1 à 3
freq_inv_buff_10m_focus <- freq_focus %>%
  stats_freq_buff(inv_buff_10m_focus)

# Etapes 4 et 5
freq_inv_focus <- inv_focus %>% 
  left_join(freq_inv_buff_10m_focus, by = "gid")

# Plot result
tm_shape(inv_buff_10m_focus) + 
  tm_polygons(col = "green", alpha = 0.1, legend.show = TRUE) +
tm_shape(freq_inv_focus) + 
  tm_lines(col = "darkgreen") +
tm_shape(freq_focus) + 
  tm_lines(col = "orange") +
tm_shape(focus) + 
  tm_borders() +
tm_layout(title= "Données d'aménagements enrichies avec les fréquences de passage")
```

Les tests visuels sur la carte interactive ci-dessus semble cohérents. On applique la procédure à l'ensemble des traces et aménagements.

```{r eval=FALSE}
# Paramètres à modifier si besoin
reference_file <- "amenagements_cyclables_NM_freqs_Geovelo_essai_03"
ref_file_crs <- "EPSG:3947"
# La suite prend le fichier s'il existe ou le génère à nouveau
ref_file_path <- paste0("data/Geovelo/", reference_file, ".zip")
if (file.exists(ref_file_path)) {
  unzip(ref_file_path, exdir = "temp")
  freq_inv_all  <- st_read(paste0("temp/", reference_file, ".shp"),
                    quiet = TRUE)
    st_crs(freq_inv_all) <- ref_file_crs
    freq_inv_all <- st_transform(freq_inv_all, my_crs)
} else {
  # Etapes 1 à 3
  freq_inv_buff_10m <- freq_axes_2021 %>%
    stats_freq_buff(inv_buff_10m)
  
  # Etapes 4 et 5
  freq_inv_all <- nm_inv %>% 
    left_join(freq_inv_buff_10m, by = "gid")
  
  # On exporte le fichier en shapefile
  freq_inv_all %>%
    st_transform("EPSG:3947") %>%
    select(-geo_point_2d) %>%
    st_write(paste0(reference_file, ".shp"))
  
  # On enregistre le tout en zip dans le dossier data
  zip(ref_file_path, c(paste0(reference_file, ".shp"),
                       paste0(reference_file, ".dbf"),
                       paste0(reference_file, ".prj"),
                       paste0(reference_file, ".shx"))
      
}

```

Les données générées sont extraites sous forme de Shapefile, reprojeté en CC47.

A améliorer à ce stade :
- Analyser les données : statistiques de fréquentation par type d'aménagement.

# Analyse de la fréquentation des aménagements

```{r}
stats_inv <- freq_inv_all %>%
  st_drop_geometry() %>%
  group_by(type_amenagement) %>%
  summarise(`Nombre` = n(),
            `Longueur totale` = sum(shape_length),
            `Moyenne de passages` = mean(facility_frequency, na.rm = TRUE),
            `Moyenne pondérée par la longueur` = 
              weighted.mean(facility_frequency, facility_frequency, na.rm = TRUE)) %>%
  arrange(desc(`Moyenne de passages`))

kable(stat_inv)
```



# Traitement des passages hors zones aménagées

A ce stade on en reste à une procédure simple d'anti-jointure pour les traces qui sont en dehors.

```{r eval=FALSE}
freq_out <- st_difference(freq_axes_2021, inv_buff_10m)

freq_out %>%
  st_transform("EPSG:3947") %>%
  select(-geo_point_2d) %>%
  st_write("frequentations_Geovelo_hors_amenagement.shp")
```

Données générées sauvegardées en shapefile reprojeté en CC47.

A améliorer sur ce volet : 

- simplification des géométries (fusionner les itinéraires parallèles et proche) : a priori en utilisant le package sfnetworks.
- représentation graphique : couleur et épaisseur des tracés pour indiquer leur importance, avec un filtre dynamique.