---
title: "Analyse des trajets domicile-travail en 2018"
author: "Florent Bédécarrats (Nantes Métropole)"
date: "22/09/2021"
output: html_document
editor_options: 
  chunk_output_type: console
---


# Session 1

## Présentation de l'interface 
https://juba.github.io/tidyverse/02-prise_en_main.html


## Présentation des sources
Intercommunalités : https://www.insee.fr/fr/information/2510634
Communes : https://www.insee.fr/fr/information/5057840
Flux : https://www.insee.fr/fr/statistiques/5395749?sommaire=5395764


## Import de données

=======
# Import de fichiers
https://juba.github.io/tidyverse/07-import.html

```{r}
library(readr)
library(readxl)

varmod <- read_delim("data/Varmod_MOBPRO_2018.csv", delim = ";")
flux <- read_delim("data/FD_MOBPRO_2018.csv", delim = ";", 
                   escape_double = FALSE, 
                   trim_ws = TRUE,
                   col_types = cols(DCFLT = col_character(),
                                    REGLT = col_character()))
EPCI_FR <- read_excel("data/Intercommunalite-Metropole_au_01-01-2021.xlsx", 
    sheet = "Composition_communale", skip = 5)


```



## Session 2 GIT et collaboration sur SSP Cloud

Rappel
- la console
- Les vecteurs
- Les imports
https://juba.github.io/tidyverse/02-prise_en_main.html

GITer des résultats

# Session 3 Manipuler les données

Raffraichir les mises à jour du répo principal.
Fonctions
Filtrer les données 

```{r}
library(dplyr)
com_nm <- EPCI_FR %>% 
  filter(LIBEPCI == "Nantes Métropole") %>%
  pull(CODGEO)

rp_nm <- flux %>%
  filter(COMMUNE %in% com_nm)

```

# Session 4 Manipuler les données (suite)

Créer un bloc de code
Modifier le filtre qui crée rn_np pour inclure aussi les individus viennent
travailler dans la Métropole nantaise.
Réaliser quelques statistiques élémentaires :
- combien d'individus recensés résident à Nantes Métropole ?
- combien d'individus recensés travaillent à Nantes Métropole ?
- combien d'individus recensés résident et travaillent à Nantes Métropole ?
- Combien d'individus recensés travaillent mais ne résident pas 
  à Nantes Métropole ?
- Quelles sont les 3 communes à partir desquelles (en ordre décroissant) on a
  le plus de flux entrant dans la Ville de Nantes ?
  
```{r}
rp_nm2 <- flux %>%
  filter(COMMUNE %in% com_nm | )
```


